【裁判字號】    92,重訴,5
【裁判日期】    920430
【裁判案由】    違反槍砲彈藥刀械管制條例等
【裁判全文】
臺灣屏東地方法院刑事判決                            九十二年度重訴字第五號
    公  訴  人  臺灣屏東地方法院檢察署檢察官
    被      告  乙○○
    指定辯護人  本院公設辯護人  甲○○
右列被告因違反槍砲彈藥刀械管制條例等案件，經檢察官提起公訴（九十二年度偵字
第八八八號），本院判決如左：
    主  文
乙○○未經許可，持有可發射金屬具有殺傷力之土造長槍，處有期徒刑壹年貳月，併
科罰金新臺幣伍萬元，罰金如易服勞役，以銀元參佰元即新臺幣玖佰元折算壹日，緩
刑肆年。扣案之土造長槍壹支（槍枝管制編號：0000000000號）沒收。
    事  實
一、乙○○從事鐵工為業，明知未經中央主管機關許可，不得製造具有殺傷力之槍枝
    ，竟於民國八十五年十一月十九日起至八十六年十一月十九日止期間內之某日（
    乙○○於九十一年十一月十八日供稱：該槍係於五、六年前製造，正確時間已忘
    記等語），在其位於屏東縣三地門鄉青葉村光復巷四九號之住處，利用其從事鐵
    工之技術，以木頭削成槍身，及以鐵管製成槍管，再將二者結合，製造可發射金
    屬彈丸、具殺傷力之土造長槍一支，並持有該長槍，置於其上述住處，以供自己
    觀賞之用。於九十一年十一月十七日二十二時二十分許，在同村光復巷五六號謝
    惠美經營之卡拉ＯＫ店內，因使用卡拉ＯＫ之事與丙○○發生衝突，竟心生不滿
    ，於翌日（十八日）清晨六時許，持其所有之上述長槍（未裝填任何彈丸）外出
    擬恐嚇丙○○，惟因未找到丙○○，始攜該槍返回前開住處，為警據報後於同日
    早上六時三十分許在上開住處查獲，並扣得上述土造長槍一支（槍枝管制編號：
    0000000000）。
二、案經屏東縣警察局里港分局報請台灣屏東地方法院檢察署檢察官偵查起訴。
    理  由
一、被告乙○○對有於上述時地製造該土造長槍一支，並持有至九十一年十一月十八
    日之事實均坦承不諱，核與證人謝惠美於警偵訊之證述情節相符，而扣案槍枝經
    送內政部警政署刑事警察局以性能檢驗法鑑驗結果認為：「送鑑土造長槍一支﹙
    槍枝管制編號：0000000000號﹚，係由木質槍身及土造金屬槍管加裝擊發機構而
    成之土造長槍，以打擊槍管底部底火（藥）引爆槍管內火藥為發射動力，機械性
    能良好，可供發射彈丸使用，認具殺傷力」等情，有該局九十二年一月二十三日
    刑鑑字第○九一○三三九０一六號函一份附卷可稽，此為鑑定機關本於專業知識
    所為之鑑定，應可憑信，其確屬槍砲彈藥刀械管制條例所列管具殺傷力之槍枝無
    訛。被告另辯稱其乃原住民，所製造之槍枝是為驅趕松鼠作為生活之用，合乎免
    刑條件云云，惟查，被告製造槍枝之時為從事鐵工業，已據其供明在卷，核與證
    人即當地管區警員戴光耀證稱：「被告前一陣子在做鐵工」等語相符（偵查卷第
    十六頁），被告更於偵訊供稱做該槍枝是放在家裡觀賞而已等語，再參以警方並
    未查扣任何彈丸，堪認其並非為驅趕松鼠作為生活之用，否則豈有家裡均未準備
    任何子彈以供使用之理？因此，其主張合乎免刑條件云云，即無可採。綜上所述
    ，本件事證明確，被告製造及持有槍枝之犯行，應可認定。
二、查被告製造槍枝後，槍砲彈藥刀械管制條例就製造上述槍枝部分，已分別於八十
    六年十一月二十四日、八十九年七月五日修正公布，並分別於八十六年十一月二
    十六日、八十九年七月七日施行，八十六年修正前第十條第一項規定「未經許可
    製造、販賣或運輸第四條第一款所稱其他可發射金屬或子彈具有殺傷力之各式槍
    者，處五年以下有期徒刑」，惟修正後之現行法第十一條第一項則規定「未經許
    可，製造、販賣或運輸第四條第一項第一款所稱其他可發射金屬或子彈具有殺傷
    力之各式槍砲者，處五年以上有期徒刑，併科新臺幣一千萬元以下罰金」，新舊
    法比較結果，以舊法有利於被告，其製造槍枝行為，依刑法第二條第一項但書之
    規定，應適用八十六年修正前槍砲彈藥刀械管制條例第十條第一項規定論處。另
    按槍砲彈藥刀械管制條例雖於八十五年起經多次修正公布，惟無故持有槍、彈為
    繼續犯，一經持有犯罪即告成立，其嗣後之繼續持有，乃犯罪行為之繼續，並非
    犯罪狀態之繼續，而刑法第二條所稱之行為後係指犯罪最後行為終了之後，本件
    被告持有上述槍枝之期間，自八十五、六年間起，迄九十一年十一月十八日被查
    獲時止，依據上述說明，無新舊法比較之問題，其持有槍枝行為，應依現行槍砲
    彈藥刀械管制條例第十一條第四項論處。又一般製造後持有之行為，固然持有之
    低度行為為製造之高度行為所吸收，但若製造及持有行為分別適用新舊法，製造
    部分因適用舊法，法定刑度為五年以下有期徒刑；持有部分因適用現行法，法定
    刑度為一年以上七年以下有期徒刑，以持有部分刑度為重，此時，依重罪吸收輕
    罪之原理，自應論以較重之現行槍砲彈藥刀械管制條例第十一條第四項之未經許
    可持有可發射金屬具有殺傷力之土造長槍罪。公訴人認應依八十六年修正前之第
    十條第一項未經許可製造槍枝罪處斷，顯有未合。茲審酌被告並無前科，犯罪之
    動機尚屬單純（觀賞用）、目的、手段、所生之危險，持有槍枝之時間長短，犯
    後態度尚稱良好等一切情狀，量處如主文所示之刑，並就罰金部分諭知易服勞役
    之折算標準。末查被告前未曾受有期徒刑以上刑之宣告，有台灣屏東地方法院檢
    察署刑案資料查註紀錄表及台灣高等法院被告全國前案紀錄表可佐，其未及深思
    ，以致犯法，經此教訓當知謹慎，而無再犯之虞，且其目前有正當職業，因此，
    本院認其所受刑之宣告以暫不執行為適當，併宣告緩刑四年，以啟自新。扣案具
    殺傷力之土造長槍一支﹙槍枝管制編號：0000000000號﹚，屬違禁物，應依刑法
    第三十八條第一項第一款之規定沒收。
據上論結，應依刑事訴訟法第二百九十九條第一項前段，槍砲彈藥刀械管制條例第十
一條第四項，刑法第二條第一項但書、第十一條前段、第四十二條第二項、第七十四
條第一款、第三十八條第一項第一款，罰金罰鍰提高標準條例第二條，現行法規所定
貨幣單位折算新臺幣條例第二條，判決如主文。
本案經檢察官何克昌到庭執行職務。
中      華      民      國      九十二      年     四     月    三十    日
                                      臺灣屏東地方法院刑事第二庭
                                          審判長法  官  黃國永
                                                法  官  林昌義
                                                法  官  翁世容
右正本證明與原本無異。
如不服本判決應於收受本判決後送達後十日內向本院提出上訴書狀，其未敘述上訴理
由者，並得於提起上訴後十日內向本院補提理由書狀（均須按他造當事人之人數附繕
本 ）「切勿逕送上級法院」
                                          書記官   王秋淑
中      華      民      國      九十二      年    四    月    三十    日
附錄
槍砲彈藥刀械管制條例第十一條第四項
未經許可，持有、寄藏或意圖販賣而陳列第一項所列槍砲者，處一年以上七年以下有
期徒刑，併科新臺幣七百萬元以下罰金。


司法院資訊處製作；財團法人民間司法改革基金會備份。
